臺灣高雄地方法院民事判決　九十一年重訴字第二九二號
　　原　　　告　大眾商業銀行股份有限公司
　　法定代理人　乙○○
　　訴訟代理人　甲○○
　　被　　　告　東鴻建設股份有限公司
　　法定代理人　丙○○
　　被　　　告　丁○○
右當事人間請求清償借款事件，由臺灣臺北地方法院移送前來，本院判決如左：
    主      文
被告應連帶給付原告新臺幣玖佰壹拾柒萬貳仟壹佰壹拾元，及自民國九十年四月三
十日起至清償日止，按年息百分之九點零五計算之利息，並自民國九十年四月三十日
起至清償日止，按上開利率百分之二十計算違約金。
訴訟費用由被告連帶負擔。
本判決於原告以新臺幣佰壹拾萬元供擔保後，得假執行。
    事      實
甲、原告方面：
  一、聲明：如主文第一項所示，並陳明願供擔保請准宣告假執行。
  二、陳述：被告東鴻建設股份有限公司（下稱東鴻公司）於民國（下同）八十四年
      十一月七日邀被告丙○○、丁○○為連帶保證人，與原告簽訂週轉金貸款契約
      ，約定借款額度一千五百萬元，動用期間自八十四年十一月七日至八十五年十
      一月七日止，借款期間內得循環動用，利息則按月依貸放時借據記載之利率與
      計息方式計算，動用之本金及利息屆期一次清償。如未按期給付，即喪失期限
      利益，全部債務視為到期，如逾期清償，在六個月以內者，按上開利率百分之
      十，逾期超過六個月者，按上開利率百分之二十計付違約金。嗣後被告東鴻公
      司於八十四年十一月八日向原告申請動用之本金一千五百萬元，利息則按年息
      百分之九點零五計算，（原約定依原告機動放款利率加年息百分之一點五二計
      算），詎被告東鴻公司原應於八十五年十一月八日到期清償完畢，惟該公司僅
      清償部分本金五百八十二萬七千八百八十七元，及繳至九十年四月二十九日之
      利息、違約金，尚欠如主文所示之本金、利息及違約金迄未清償，為此爰依消
      費借貸及連帶保證之法律關係，提起本件訴訟。
  三、證據：借據、週轉金貸款契約、基本放款利率調整表、大眾商業銀行（下稱大
      眾銀行）放款單筆貸放攤還及收息記錄查詢單、東鴻公司變更登記事項卡各一
      份；授信約定書三份、戶籍謄本二份。
乙、被告方面：
  一、被告東鴻公司、被告丙○○部分：被告東鴻公司、丙○○經合法通知，雖未於
      言詞辯論期日到場，惟據其之前於準備程序期日到場提出之書狀及所為之聲明
      、陳述略以：
    (一)聲明：原告之訴駁回。
    (二)陳述：對於原告所主張之事實不爭執，伊現今無資力償還，另伊前曾發函請求
      原告就本件借款所擔保之坐落於觀音鄉○○段土地共計十筆土地先予實行抵押
      權，待拍賣所得剩餘，即可清償債務，其並非無清償債務之誠意，原告竟提出
      本件訴訟，徒生兩造涉訟負擔等語。
    (三)證據：提出東鴻公司函、大眾銀行同意書各一份（以上均為影本）為證。
  二、被告丁○○部分：被告丁○○經合法通知，未於言詞辯論期日到場，亦未提出
      準備書狀作何聲明或陳述。
    理      由
一、本件被告均經合法通知，均未於言詞辯論期日到場，核無民事訴訟法第三百八十
    六條各款所列情形，爰依原告聲請，由其一造辯論而為判決。
二、按訴狀送達後，原告不得將訴變更或追加他訴，但擴張或減縮應受判決事項之聲
    明者，不在此限，民事訴訟法第二百五十五條第一項第三款定有明文。本件原告
    於起訴狀請求判決被告應連帶給付原告九百一十七萬二千一百一十三元，及自民
    國九十年四月八日起至清償日止，按年息百分之九點零五計算之利息，其逾期在
    六個月以內者，按上開利率百分之十，逾期超過六個月者，按上開利率百分之二
    十計算違約金。嗣於起訴狀繕本送達後，於本院言詞辯論期日，就上開違約金部
    分之起算日及利率部分分別減縮及擴張為九十年四月三十日起至清償日止，按年
    息百分之九點零五計算之利息，並自民國九十年四月三十日起至清償日止，按上
    開利率百分之二十計算違約金。其減縮及擴張違約金部分，係屬減縮及擴張應受
三、本件原告起訴主張：被告東鴻公司於八十四年十一月七日邀被告丙○○、丁○○
    為連帶保證人，與原告簽訂週轉金貸款契約，約定借款額度一千五百萬元，動用
    期間自八十四年十一月七日至八十五年十一月七日止，借款期間內得循環動用，
    利息則按月依貸放時借據記載之利率與計息方式計算，動用之本金及利息屆期一
    次清償。如未按期給付，即喪失期限利益，全部債務視為到期，如逾期清償，在
    六個月以內者，按上開利率百分之十，逾期超過六個月者，按上開利率百分之二
    十計付違約金。嗣後被告東鴻公司於八十四年十一月八日向原告申請動用之本金
    一千五百萬元，利息則按年息百分之九點零五計算，（原約定依原告機動放款利
    率加年息百分之一點五二計算），詎被告東鴻公司原應於八十五年十一月八日清
    償完畢，惟該公司僅清償部分本金五百八十二萬七千八百八十七元，及繳至九十
    年四月二十九日之利息、違約金，尚欠如主文所示之本金、利息及違約金迄未清
    償，為此依消費借貸及連帶保證之法律關係請求被告負連帶清償責任等語。被告
    東鴻公司及被告丙○○則以就本件借款已有提供渠等所有坐落於觀音鄉○○段土
    地共計十筆設定抵押權供擔保，待實行抵押權拍賣所得剩餘，即可清償債務，其
    並非無清償債務之誠意，原告竟提出本件訴訟，徒生兩造涉訟負擔云云，資為抗
    辯。
三、查本件原告主張之事實，業據其所提出之借據、週轉金貸款契約、基本放款利率
    調整表、大眾銀行放款單筆貸放攤還及收息記錄查詢單、東鴻公司變更登記事項
    卡各一份；授信約定書三份等件為證，核屬相符，且被告丁○○經合法通知，既
    未到庭陳述，又未提出任何書狀或證據供本院斟酌，原告之上開主張，自堪信為
    真實。而被告東鴻公司、丙○○雖以前詞置辯，惟原告陳稱本件係信用貸款並無
    設定抵押擔保，然縱被告辯稱就系爭借款有提供不動產設定抵押權屬實，但按稱
    抵押權者，謂對於債務人或第三人不移轉占有而供擔保之不動產，得就其賣得價
    金受清償之權，民法第八百六十條定有明文。又債權之附有擔保者，債權人固得
    就擔保物行使權利，然並非其義務。故債權人如要求現款清償，債務人即不得以
    應先就擔保物行使權利為抗辯（最高法院十九年上字第七四六號判例參照）。次
    按保證債務之所謂連帶，係指保證人與主債務人負同一債務，對於債權人各負全
    部給付之責任者而言，此就民法第二百七十二條第一項規定連帶債務之文義參照
    觀之甚明。故連帶保證與普通保證不同，縱使無民法第七百四十六條所揭之情形
    ，亦不得主張同法第七百四十五條關於檢索抗辯之權利（最高法院四十五年臺上
    字第一四二六號判例參照）。又連帶保證人既應與主債務人負同一清償責任，債
    權人對於主債務人就實行擔保物權受清償，或起訴請求保證人清償，乃得擇一行
    使，其對於與主債務人負同一清償責任之連帶保證人，亦得擇一請求（最高法院
    六十九年臺上字第一九二四號判例參照）。被告東鴻公司及被告丙○○分別係本
    件借款之債務人及連帶保證人，且尚未清償上揭借款，業分別據其自承在卷，是
    渠等上開辯稱，揆諸前開說明，於法尚有未合，不足採信。
四、按稱消費借貸者，謂當事人約定，一方移轉金錢或其他代替物之所有權於他方，
    而他方以種類、品質、數量相同之物返還之契約；借用人應於約定期限內，返還
    與借用物種類、品質、數量相同之物；遲延之債務，以支付金錢為標的者，債權
    人得請求依法定利率計算之遲延利息。但約定利率較高者，仍從其約定利率；當
    事人得約定債務人不履行債務時，應支付違約金，民法第四百七十四條（修正前
    ）、第四百七十八條前段、第二百三十三條第一項、第二百五十條第一項分別定
    有明文。次按保證人與債權人約定就債權人與主債務人間所生一定範圍內之不特
    定債務，預定最高限額，由保證人予以保證之契約，學說上稱之為最高限額保證
    。此種保證契約如「定有期間」者，在該期間內所生約定範圍內之債務，不逾最
    高限額者，均為保證契約效力所及；如未定期間者，於保證契約未經保證人依民
    法第七百五十四條規定終止或有其他消滅原因以前，所生約定範圍內之債務，亦
    同。故在該保證契約有效存在期間內，已發生之約定範圍內債務，縱因清償或其
    他事由而減少或消滅，該保證契約依然有效，嗣後所生約定範圍內之債務，於不
    逾最高限額者，債權人仍得請求保證人履行保證責任。除有特約外，亦無以約定
    範圍內某特定債務之清償完畢日，作為此種保證契約終期之可言。此與一般保證
    係就主債務人之特定債務為保證，於該特定債務消滅時，保證契約即歸消滅者不
    同（最高法院七十七年臺上字第九四三號判例參照）。本件被告丙○○、丁○○
    與原告所簽立訂有期間連帶保證契約（即八十四年十一月七日至八十五年十一月
    七日），係保證被告東鴻公司對原告所負之一切債務，於借款一千五百萬元為限
    額，願與被告東鴻公司連帶負全部清償責任，此有週轉金貸款契約書一紙在卷可
    參，而被告東鴻公司係於八十四年十一月八日向原告借款一千五百萬元，屬兩造
    週轉金貸款契約約定期間內所生約定範圍內之債務。是以被告東鴻公司及被告丙
    ○○、丁○○既分別為本件借款之債務人及連帶保證人，自應就本件債務負連帶
    清償責任。被告尚有如主文第一項所示之本金、利息及違約金未清償之事實，已
    如前述。從而，原告依消費借貸及連帶保證之法律關係，請求被告應連帶給付原
    告如主文第一項所示之本金、利息及違約金，為有理由，應予准許。
五、本件事證已臻明確，兩造其餘攻擊防禦方法，核於判斷結果不生影響，爰不逐一
    論述，附此敘明。
六、原告陳明願供擔保聲請宣告假執行，核無不合，爰酌定相當之擔保金額，予以准
    許。
七、據上論結，本件原告之訴為有理由，依民事訴訟法第三百八十五條第一項前段、
    第八十五條第二項、第三百九十條第二項，判決如主文。
中　　　華　　　民　　　國　　九十一　　年　　　六　　　月　　二十八　　日
                              臺灣高雄地方法院民事第六庭
~B審判長法官　朱玲瑤
~B法　　　官　陳信旗
~B法　　　官　唐中興
右為正本係照原本作成。
如對本判決上訴，須於判決送達後廿日內向本院提出上訴狀。
中　　　華　　　民　　　國　　九十一　　年　　　六　　　月　　二十八　　日
~B法院書記官　張義龍
